【裁判字號】    98,交聲,2004
【裁判日期】    990325
【裁判案由】    違反道路交通管理處罰條例聲明異議
【裁判全文】
臺灣桃園地方法院刑事交通事件裁定
原處分機關  交通部公路總局新竹區監理所桃園監理站
異  議  人
即受處分人  甲○○
上列受處分人因違反道路交通管理處罰條例案件，對於交通部公
路總局新竹區監理所桃園監理站98年7 月17日所為之桃監裁罰字
第裁52－E00000000 號違反道路交通管理事件裁決書，聲明異議
，本院裁定如下：
   主  文
原處分撤銷。
甲○○汽車駕駛人轉彎時，不依標誌、標線號誌指示，處罰鍰新
臺幣陸佰元，並記違規點數壹點。
    理  由
一、原處分意旨略以：本件異議人即受處分人（下稱異議人）甲
    ○○於民國98年7 月17日晚間9 時13分許，騎乘車牌號碼HR
    C-706 號普通重型機車，行經新竹市○○路與東光路口時，
    因未依規定兩段式左轉，為新竹市警察局第二分局交通隊警
    員攔停舉發「不依標誌、標線號誌指示」違反道路交通管理
    事件，並依道路交通管理處罰條例第48條第1 項第2 款規定
    ，以竹市警交字第E00000000 號舉發違反道路交通管理事件
    通知單當場掣單舉發，異議人於收受該舉發違規通知單後，
    於法定期限內向交通部公路總局新竹區監理所桃園監理站陳
    述因舉發通知單上所載應到按日期字跡潦草，造成異議人逾
    期繳交罰款而遭加罰，經原處分機關函請舉發單位調查，仍
    認定異議人應自負逾期繳交罰款之責，乃於98年7 月17日，
    依據道路交通管理處罰條例第48條第1 項第2 款、第63條第
    1 項及道路交通管理事件統一裁罰基準表之相關規定，裁處
    受處分人罰鍰新臺幣（下同）1,000 元並記違規點數1 點云
    云。
二、聲明異議意旨略以：伊於98年5 月23日晚間9 時13分許，確
    有騎乘車牌號碼HR C-706號普通重型機車，行經新竹市○○
    路與東光路口時，因未依規定兩段式左轉，而遭新竹市警察
    局第二分局交通隊警員攔停舉發「不依標誌、標線號誌指示
    」違反道路交通管理事件，並依道路交通管理處罰條例第48
    條第1 項第2 款規定，以竹市警交字第E00000000 號舉發違
    反道路交通管理事件通知單當場掣單舉發，然因員警字跡潦
    草，使伊將應到案日期由98年6 月7 日看成98年6 月17日，
    又因舉發違規通知單上無論正反面皆無「應到案日期」應距
    舉發日15日之描述，致使伊未於應到案日期繳交罰款而遭加
    罰，為此聲明異議請求撤銷原處分等語。
三、按汽車駕駛人轉彎時，有不依標誌、標線、號誌指示者，處
    罰鍰600 元以上1,800 元，道路交通管理處罰條例第48條第
    1 項第2 款定有明文。次按「法院受理交通事件，準用刑事
    訴訟法之規定」，道路交通管理處罰條例第89條前段定有明
    文，據此可知，立法者肯認交通案件與刑事訴訟案件性質上
    有相通之處。又最高法院70年臺上字第4986號判例「認定犯
    罪事實所憑之證據，雖不以直接證據為限，間接證據亦包括
    在內，然而無論直接證據或間接證據，其為訴訟上之證明，
    須於通常一般之人均不致有所懷疑，而得確信其為真實之程
    度者，始得據為有罪之認定，倘其證明尚未達到此一程度，
    而有合理之懷疑存在而無從使事實審法院得有罪之確信時，
    即應由法院為諭知被告無罪之判決。」揆諸前開說明，法院
    於審理行為人違反道路交通管理處罰條例案件，當踐行完畢
    調查證據之程序後，為事實之認定時，如就原處分機關所認
    定之行為人違規之事實仍有合理之訴訟上懷疑，而無法確信
    行為人確有該當於道路交通管理處罰條例各該處罰條文之構
    成要件事實時，此際即應依訴訟上之待證事實「倘有懷疑，
    則從被告之利益作解釋」之證據法則，作對受處分人有利之
    認定。
四、經查：
（一）異議人遭警舉發，於98年5 月23日晚間9 時13分許，騎乘
      車牌號碼HR C-706號普通重型機車，行經新竹市○○路與
      東光路口時，未依規定兩段式左轉，有新竹市警察局竹市
      警交字第E00000000 號舉發違反道路交通管理事件通知單
      正本1 份附卷可稽（參見本院卷第5 頁），且異議人對此
      亦不爭執，有刑事聲明異議狀1 份在卷可查（參見本院卷
      第3 頁至第4 頁）。
（二）是本件所應審究乃異議人是否因員警書寫筆畫問題導致異
      議人將舉發違規通知單上應到案日期之98年6 月7 日之「
      7 」看成「17」，及是否因舉發違規通知單上無論正反面
      皆無「應到案日期」應距舉發日15日之描述，致使異議人
      未於「應到案日期」繳交罰款而遭加罰。查，觀之舉發違
      規通知單之正、反面均無「應到案日期」之相關規定，僅
      於注意事項第六點載明「不符舉發者應在接到15日內向處
      罰機關陳述」，然經本院依職權詢問證人即本件舉發之員
      警蔡裕超關於舉發通知單注意事項第六點「不符舉發者應
      在接到15日內向處罰機關陳述」與「應到案日期」之記載
      有無關連性，亦經證人蔡裕超答以：該點是針對異議人不
      服舉發，應於15日內向監理機關申訴，監理機關就會通知
      製單舉發機關，製單舉發機關就會針對申訴回覆給監理機
      關，與「應到案日期」無關等語（參見本院卷第22頁反面
      ），益徵舉發違規通知單之正、反面確實均無應到案日期
      之相關規定。又觀之系爭舉發違規通知單正本關於應到案
      日期「98年6 月17日」之「7 」部分，確實可能因書寫筆
      畫之故，造成異議人誤認為「17」（參見本院卷第5 頁）
      且由異議人之交通違規陳述單及查詢表上確實蓋有交通部
      公路總局桃園監理站98年6 月17日收文章，益徵被告上開
      所述非虛（參見本院卷第12頁）。另證人蔡裕超固於本院
      調查時結證稱：本件是由伊製單舉發，伊當時是寫「98年
      6 月7 日」，經伊聯絡郵局，郵局也說看起來是「98年6
      月7 日」，且伊在製單舉發時，有口頭告知異議人要在5
      日後，15日前到郵局繳納等語（見本院卷第22頁反面），
      是依上開舉發警員之供證，僅能證明員警當時有口頭告知
      利用郵局繳納之方式及期限之事實，並未能直接證明員警
      有將「應到案日期」再行告知異議人，然因今日繳交交通
      違規罰款之方式極為多元化（包括利用郵局填劃撥單及網
      路轉帳等方式），是違規者多是透過舉發違規通知單「應
      到案日期」判斷自己是否即將逾期繳那罰款，故縱員警當
      時有口頭告知利用郵局繳納之方式及期限，亦不能免除異
      議人因誤認上開逾期繳納罰緩之可能性，故依上開法則，
      自應做有利於異議人之認定。
五、綜上所述，異議人雖有汽車駕駛人轉彎時，不依標誌、標線
    號誌指示之違規行為，然因系爭舉發違規通知單之「應到案
    日期」確有混淆誤認之虞，自不能以異議人係故意不依限到
    案而從重裁罰。準此，原處分機關從重裁罰異議人罰鍰1,00
    0 元，容有未洽，自應由本院將原處分撤銷，並依道路交通
    管理處罰條例第48條第1 項第2 款、第63條第1 項第1 款及
    違反道路交通管理事件統一裁罰基準表之規定，自為裁定如
    主文第2 項所示，以資適法。
六、據上論斷，應依道路交通管理處罰條例第87條第2 項、道路
    交通案件處理辦法第20條前段，裁定如主文。
中    華    民    國    99    年    3     月    25    日
                  刑事第二庭法  官  石蕙慈
以上正本證明與原本無異。
如不服本裁定，應於裁定送達後5 日內向本院提出抗告狀。
                            書記官  陳亭竹
中    華    民    國    99    年    3     月    29    日

司法院資訊處製作；財團法人民間司法改革基金會備份。
